臺灣高等法院臺中分院刑事判決
111年度金上訴字第876號
上  訴  人  
即  被  告  黃瑞成




上列上訴人因加重詐欺等案件，不服臺灣臺中地方法院111年度
金訴字第17號中華民國111年2月25日第一審判決（起訴案號：臺
灣臺中地方檢察署110年度偵字第32260號），提起上訴，本院判
決如下：
    主  文
上訴駁回。
   事實及理由
一、本案審判範圍：刑事訴訟法第348條規定：「上訴得對於判
    決之一部為之。對於判決之一部上訴者，其有關係之部分，
    視為亦已上訴。但有關係之部分為無罪、免訴或不受理者，
    不在此限。上訴得明示僅就判決之刑、沒收或保安處分一部
    為之。」參諸刑事訴訟法第348 條第3 項規定立法理由，宣
    告刑、數罪併罰所定之應執行刑、沒收，倘若符合該條項的
    規定，已得不隨同其犯罪事實，而單獨成為上訴之標的，且
    於上訴人明示僅就刑上訴時，第二審法院即不再就原審法院
    所認定之犯罪事實為審查，而應以原審法院所認定之犯罪事
    實，作為論認原審宣告刑、執行刑及沒收妥適與否的判斷基
    礎。上訴人即被告黃瑞成（下稱被告)於本院準備程序表示
    ：本案僅針對量刑上訴，對於量刑以外之犯罪事實、沒收沒
    有要上訴，撤回量刑以外之上訴等語，有本院準備程序筆錄
    及撤回上訴聲請書（本院卷第80、84頁)在卷可參，依前述
    說明，本院僅就原審判決量刑妥適與否進行審理，至於其他
    部分，則非本院審查範圍，先予指明。
二、本案據以審查量刑妥適與否之原審所認定犯罪事實、罪名
  ㈠犯罪事實：黃瑞成以每領1件包裹可獲得新臺幣（下同）300
    元之代價，擔任領取詐欺集團向他人詐欺取得之人頭金融帳戶
    存摺、提款卡等物品，供該詐欺集團成年成員使用，俗稱「
    收簿交通」或「收簿手」之工作，並受暱稱「凱文」之人管
    理、指揮領取及交付包裹，而加入暱稱「凱文」之人所屬之詐
    欺集團(下稱本案詐欺集團)，並參與具有持續性或牟利性之
    詐欺組織。黃瑞成遂與本案詐欺集團成年成員共同意圖為自
    己不法之所有，基於三人以上詐欺取財及掩飾隱匿特定犯罪
    所得來源去向之洗錢犯意聯絡：㈠由真實姓名年籍均不詳之本案
    詐欺集團成年成員於民國110年6月1日，向林艾琳佯稱：家庭
    代工需要金融帳戶之存摺及提款卡辦理登記云云，致林艾琳
    陷於錯誤，依指示於110年6月5日18時34分許，在彰化縣○○鄉
    ○○路0段000號之統一超商管興門市，將其申設之郵局帳號00
    000000000000號帳戶（下稱郵局帳戶）提款卡（含密碼），
    寄送至臺中市○○區○○街000號統一超商北陽門市。嗣暱稱「
    凱文」之人通知黃瑞成前往領取該包裹，黃瑞成乃於110年6月
    6日14時13分許，至上開便利商店，領取林艾琳寄送之包裹得手
    ，再依暱稱「凱文」之人指示，將上開包裹放置在某置物櫃
    內；㈡本案詐欺集團成員取得上開帳戶後，由不詳成員於110
    年6月6日18時許，向鄭怡文佯稱：可購買較便宜之手機云云
    ，致鄭怡文陷於錯誤，於110年6月6日18時34分許，匯款1萬
    5,000元至上開郵局帳戶；㈢於110年6月6日17時30分許，向
    羅仕享佯稱：可購買較便宜之手機云云，致羅仕享陷於錯誤
    ，於110年6月6日17時55分許，匯款2萬元至上開郵局帳戶；
    ㈣於110年6月6日20時許，向潘虹汝佯稱：可購買較便宜之手
    機云云，致潘虹汝陷於錯誤，於110年6月6日20時25分許，
    匯款3萬元至上開郵局帳戶，鄭怡文、羅仕享匯入上開帳戶
    之款項，均旋遭提領一空，以此方式製造金流斷點，致無從
    追查前揭犯罪所得去向，而隱匿詐欺犯罪所得之去向、所在
    。
　㈡所犯罪名：刑法第339 條之4 第1 項第2 款之三人以上共同
    詐欺取財罪（想像競合犯組織犯罪防制條例第3條第1項後段
    之參與犯罪組織罪、洗錢防制法第14條第1項之一般洗錢罪
    ）。
三、刑之加重、減輕之說明　　　　
　㈠被告前因強盜案件，經臺灣彰化地方法院以100年度訴字第96
    1號判決判處有期徒刑7年6月、3年8月，應執行有期徒刑8年
    2月，上訴後由本院以101年度上訴字第304號撤銷與駁回部
    分上訴後，改定應執行有期徒刑7年10月確定，於104年11月
    4日縮短刑期假釋出監，並於108年2月12日假釋期滿未經撤
    銷視為已執行完畢等情，有臺灣高等法院被告前案紀錄表在
    卷可稽，被告於有期徒刑之執行完畢後，5年以內故意再犯
    本案有期徒刑以上之罪，均為累犯。審酌被告所犯前罪與本
    案犯罪，均屬於故意犯罪類型，顯見前案有期徒刑執行並無
    顯著成效，被告對於刑罰反應力薄弱，適用累犯規定予以加
    重，不致生被告所受之刑罰超過其所應負擔罪責，導致其人
    身自由因此遭受過苛之侵害，且本案並無司法院釋字第775
    號解釋意旨所指個案應量處最低法定刑，又無法適用刑法第
    59條規定減輕其刑，而應依此解釋意旨裁量不予加重最低本
    刑之情形（最高法院108年度台上字第338號判決意旨參照）
    ，爰均依刑法第47條第1項規定加重其刑。　　
　㈡洗錢防制法第16條第2項規定「犯前二條之罪，在偵查或審判
    中自白者，減輕其刑。」，組織犯罪防制條例第8 條第1項
    亦規定「犯第3 條之罪……偵查及審判中均自白者，減輕其刑
    」被告於偵查、審判均自白參與犯罪組織、一般洗錢犯行，
    原均應依上開規定減輕其刑，惟決定處斷刑時，被告既已從
    一重之三人以上共同犯詐欺取財罪處斷，因重罪並無法定減
    刑事由，參照最高法院108年度台上字第3563號判決意旨之
    法理，自無從再適用上開條項規定減刑，併予敘明。
　四、上訴理由之論斷　　
　　被告上訴雖以：本案所得不多，犯後坦承犯行，惡性及侵害
    法益不大，原審判決量刑過重等語。惟原審判決已注意刑法
    第57條各款規定之適用，就其量刑詳為審酌並敘明理由，既
    未逾越法定刑度，復未濫用自由裁量之權限，所為量刑核無
    不當或違法，且無輕重失衡之情形，不得遽指為違法。本院
    並衡酌被告本案所論處之加重詐欺犯行，最輕法定本刑為有
    期徒刑1 年，經依累犯規定加重其刑，最輕處斷刑為有期徒
    刑1 年1月，原判決依上開被害人遭詐欺財物及款項數額等
    情形，分別量處被告有期徒刑1 年4月、1年3月(2罪)、1年4
    月，並於上開宣告刑度最長為有期徒刑1年4月，合併刑期為
    5年2月之外部性界限內，定應執行有期徒刑1 年8月，核屬
    低度之宣告刑、定應執行刑，並無過重情事，被告以前揭情
    詞提起上訴，並無理由，應予駁回。　
據上論結，應依刑事訴訟法第368條，判決如主文。
本案經檢察官楊順淑提起公訴，檢察官王清杰到庭執行職務。
中　　華　　民　　國　　111 　年　　5 　　月　　31　　日
            刑事第十庭     審判長法　官   陳  宏  卿
                                 法　官   簡  芳  潔
                                 法　官   林  美  玲
以上正本證明與原本無異。
如不服本判決應於收受送達後20日內向本院提出上訴書狀，其未
敘述上訴理由者，並得於提起上訴後20日內向本院補提理由書（
均須按他造當事人之人數附繕本）「切勿逕送上級法院」。因疫
情而遲誤不變期間，得向法院聲請回復原狀。
                                 書記官   趙  郁  涵
　　　　　　　　　　　　　　　　 
中　　華　　民　　國　　111 　年　　5 　　月　　31　　日